# 请教陈版 — 关联企业分摊房租费用会计处理与税务处理

提问人：yiliali 时间：2021-01-07 17:33:07
案情简介: A公司成立了一家由其全资控股的B公司，并以自己的名义与房东签订了一份房租合同，约定租赁两层楼作为其办公用房。结算房租时，由A公司全额支付，且房租发票全部开具给A公司。实质上，其中一层楼的一半面积为子公司B实际使用，另外一层是母子公司混用，内部约定按照母子公司人头数比例确定子公司承担10%。然后A与B公司签订分摊费用协议（ 1 年 1 签），向B公司分摊其实际占用部分的房租费用，分摊协议内容也是简单约定了分摊的原则及分摊的金额。公司目前处理：AB公司认为该签署的分摊协议不是租赁合同。A公司正常确认使用权资产和租赁负债，并进行摊销。B公司就分摊协议的部分确认费用，母公司同时冲销自己账面的租赁费用。另外母子公司之间无开票动作，母公司也不会缴纳该部分收款的增值税。提问： 1 ）这个分摊协议是否为租赁合同，是否需要根据 21 号准则来处理。 2 ）如果分摊协议是租赁合同，那么A公司不确认租赁收入是否也可行？同时也就不需要缴纳增值税。
非常感谢版主。

回答人：chenyiwei
1 、要考虑是否存在“已识别资产”，即子公司实际使用的区域是否相对固定，与母公司自用的区域之间有无明显的分隔。如果只是一般的格子间，随着人员变动随时调整的，则可以认为不是已识别资产。如果不是租赁合同，则A确认服务收入。
2 、但是，不论是基于税务还是会计的考虑，还是建议A向B开票，A确认收入。如《国家税务总局关于母子公司间提供服务支付费用有关企业所得税处理问题的通知》（国税发[2008]86号）等相关规定。